【裁判字號】    89,上易,662
【裁判日期】    890425
【裁判案由】    侵占
【裁判全文】
臺灣高等法院臺南分院刑事判決            八十九年度上易字第六六二號  Ａ
      上  訴  人
      即  被  告  甲  ○  ○
      選任辯護人  曾  仁  勇
      自  訴  人  大山交通有限公司  設台南市○○○路三十三號
      代  表  人  李  春  生
      代  理  人  乙  ○  ○
右上訴人因侵占案件，不服臺灣臺南地方法院八十八年度自緝字第三十五號中華民國
八十九年二月二十五日第一審判決，提起上訴，本院判決如左：
      主      文
原判決撤銷。
甲○○無罪。
      理      由
一、自訴意旨略以：被告甲○○於民國（下同）八十七年五月二日，至台南市○○○
    路三十三號，向大山交通有限公司（下稱大山公司）承租紐西蘭製ＴＡ─Ｔ牌Ｔ
    ２０００號無線電車裝機組乙套，價值約新台幣（下同）二萬五千元，約明租金
    每月二千元，詎其於同年十月間即失去音訊未再聯絡，迄同年十二月三日收受終
    止租期之律師函後，竟意圖為自己不法之所有，將其持有之該無線電車裝機組侵
    占入己，繼續使用至今仍未交還及給付租金。案經自訴人提起自訴，因認其犯
    有刑法第三百三十五條第一項之侵占罪嫌云云。
二、按犯罪事實應依證據認定之，無證據不得推定其犯罪事實；又不能證明被告犯罪
    者，應諭知無罪之判決；刑事訴訟法第一百五十四條、第三百零一條第一項分別
    定有明文。次按自訴人之指訴，係以使被告受刑事追訴為目的，是其自訴是否與
    事實相符，仍應調查其他證據以資審認，必其所述與事實相符，而就其他方面調
    查，復無瑕疵可擊，始足據為論罪科刑之基礎；又刑法上之侵占罪，須持有人變
    易其原來之持有意思，而為不法所有之意思，始能成立，如僅將持有物延不交還
    ，或有其他原因致一時未能交還，既缺乏主觀要件，即難遽以該罪相繩；亦迭經
    最高法院著有判例在案。訊據被告固不諱言有為右揭向自訴人租用無線電車裝機
    組未還之事實；惟矢口否認有何侵占之犯行，並辯稱：其當時共向自訴人租用六
    套機組，其中五套均有按時繳租金，本件係因其於八十七年十月初，所駕駛之營
    業小客車損壞，將車含裝於車內之車台機組，送至台南市富陽汽車修配廠修理，
    惟其因先前身罹重病無錢支付修理費，無法取回該車，其將情告知自訴人之代理
    人乙○○，乙○○為此二次前去該修理廠，第一次去時該車台機組尚在車內，修
    車廠以修理費未清，拒乙○○取回該車台機組，第二次去時發現該該車台機組已
    不在車內，其不知該該車台機組何以不見，其確無侵占該車台機組之犯意等語。
    經查自訴人指訴被告犯上開侵占罪嫌，固據提出契約書、保管切結書、及催告
    被告還車償付租金之律師函等件在卷為證。第以被告所辯上開情詞，既為自訴人
    之代理人乙○○在本院所是認，且被告自八十七年七月間起，即因罹患急性心肌
    梗塞，多次住院加護病房或門診迄今，亦有奇美醫院、高雄榮民醫院所開具之診
    斷證明書，存於本院卷足憑，是被告自同年十月間起縱未續繳租金，甚或於同年
    十二月間收受終止租期之律師函後，縱仍未將車台機組返還自訴人，實非無因。
    易言之被告之所以如此，係因罹病無力繳租金，及因將車送修後無力付費致未能
    取回該車台機組，嗣該車台機組又在修車廠遺失致無法返還自訴人，並非被告蓄
    意不還，而有變易持有為所有之犯意，將之侵占入己至明。揆諸上開說明，其間
    應僅止民事債務糾葛，尚與侵占之犯罪構成要件有間，況案發後被告已與自訴人
    達成和解，共計賠償四萬元，亦有和解書附於本院卷足稽，被告無侵占之犯意，
    益信而有徵。
三、綜上足認被告所辯堪予採信，此外復查無其他積極證據足證其犯本罪，本件不
    能證明被告犯罪。原審疏未詳審，遽對被告論處侵占罪刑，自有未合。被告上訴
    意旨，否認犯罪，指摘原判決不當，自為有理由，應由本院將原判決予以撤銷，
    改諭知被告無罪。
四、據上論斷，應依刑事訴訟法第三百六十九條第一項前段、第三百六十四條、第三
    百四十三條、第三百零一條第一項，判決如主文。
中    華    民    國      八十九      年      四      月      二十五    日
                                  臺灣高等法院臺南分院刑事第二庭
                                      審判長法官  游    明    仁
                                            法官  王    浦    傑
                                            法官  林    永    茂
右正本證明與原本無異。
不得上訴。
                                      法院書記官  楊    清    旺
中    華    民    國      八十九      年      四      月      二十六    日


司法院資訊處製作；財團法人民間司法改革基金會備份。
